【裁判字號】    98,監宣,38
【裁判日期】    990129
【裁判案由】    監護宣告
【裁判全文】
臺灣臺南地方法院民事裁定              98年度監宣字第38號
聲  請  人  乙○○
上列聲請人聲請對甲○○為監護宣告事件，本院裁定如下：
    主    文
宣告甲○○（男，民國○○年○○月○○日生，身分證統一編號：Ｚ000
000000號，住臺南市○區○○里○○鄰○○路○段102巷16號）為受
監護宣告之人。
選定聲請人乙○○（民國○○年○月○○日生，身分證統一編號：Ｚ00
0000000號，住臺南市○區○○里○○鄰○○路○段100巷27號）為
受監護宣告之人甲○○之監護人。
指定丙○○（民國○○年○月○日生，身分證統一編號：Ｚ000000000
號，住臺南縣將軍鄉鯤鯓村20鄰鯤鯓203之19號）為會同開具財
產清冊之人。
聲請程序費用由受監護宣告之人甲○○負擔。
    理    由
一、按對於因精神障礙或其他心智缺陷，致不能為意思表示或受
    意思表示，或不能辨識其意思表示之效果者，法院得因本人
    、配偶、四親等內之親屬、最近一年有同居事實之其他親屬
    、檢察官、主管機關或社會福利機構之聲請，為監護之宣告
    ，民法第14條第1項定有明文。次按受監護宣告之人應置監
    護人。法院為監護之宣告時，應依職權就配偶、四親等內之
    親屬、最近一年有同居事實之其他親屬、主管機關、社會福
    利機構或其他適當之人選定一人或數人為監護人，並同時指
    定會同開具財產清冊之人，民法第1110條、第1111條第1項
    亦定有明文。
二、本件聲請意旨略以：聲請人為甲○○（男，民國○○年○○月○○
    日生，身分證統一編號：Ｚ000000000號，住臺南市○區○○
    里○○鄰○○路○段102巷16號）之長姊，甲○○於98年9月19
    日發生車禍而致腦內出血、蜘蛛膜下出血，經送醫治療後，
    迄今無意識能力，且不能行動，已不能為意思表示或受意
    思表示，聲請人為此爰聲請對甲○○為監護宣告。又甲○○
    之父母均年邁，其子女均尚年幼，甲○○之戶籍上雖登記有
    配偶卡莉雅，惟卡莉雅為泰國人，與甲○○係假結婚，且卡
    莉雅前已出境，未再入境臺灣，而聲請人乙○○為甲○○之
    長姊，丙○○為甲○○之三姊，甲○○平日均是由聲請人及
    丙○○照顧，是爰聲請鈞院選任聲請人擔任甲○○之監護人
    ，並指定丙○○為會同開具財產清冊之人等語。
三、經查：
  （一）聲請人係甲○○之長姊，業據其提出戶籍謄本2件在卷
        可憑，揆諸上開規定，本件聲請人聲請對甲○○為監護
        之宣告，自屬有據。
  （二）又聲請人主張甲○○於98年9月19日發生車禍而致腦內
        出血、蜘蛛膜下出血，經送醫治療後，迄今無意識能力
        ，且不能行動之事實，業據聲請人提出甲○○之能力概
        述表1件為證，且本院於99年1月7日在鑑定人財團法人
        臺灣省私立臺南仁愛之家附設精神療養院醫師施仁雄面
        前訊問甲○○，甲○○對問話無法回答，又鑑定醫師對
        甲○○為精神鑑定結果認：「一般醫學檢查：個案意識
        呈呆僵狀態，對問話無法回答，必須靠他人協助下可進
        食、以鼻胃管幫忙進食、靠氣管內管幫忙呼吸，四肢變
        形無力，無法自我行動，大小便及個人衛生須他人完全
        協助。精神檢查方面：個案的注意力、判斷能力、對人
        時地的定向感、記憶能力、計算能力及抽象思考能力均
        有明顯缺失。並有因心智缺陷，致不能為意思表示或受
        意思表示，亦不能辨識其意思表示之效果者。……可為
        監護宣告。」等語，有本院99年1月7日訊問筆錄1件在
        卷可憑，是聲請人聲請對甲○○為監護宣告為有理由，
        應予准許。
四、次查，受監護宣告人甲○○之配偶卡莉雅為泰國人，其自96
    年3月6日出境後即未再入境臺灣，甲○○之父親穆有新、母
    親穆王花秀均年邁，其子女均尚年幼，而聲請人及丙○○均
    係甲○○之姊姊，甲○○平日係由聲請人及丙○○共同照顧
    之事實，業據聲請人陳明在卷可按，並有戶籍謄本4件附卷
    可稽，堪予認定。本院審酌受監護宣告人甲○○平日主要由
    聲請人照顧其日常生活起居，聲請人亦願意擔任甲○○之監
    護人，因認由聲請人擔任甲○○之監護人，最能符合甲○○
    之最佳利益，為此爰選定聲請人為受監護宣告人甲○○之監
    護人；又丙○○係受監護宣告人甲○○之姊姊，有戶籍謄本
    2件在卷可稽，衡情丙○○應會本於受監護宣告之人甲○○
    之最佳利益，與監護人共同開具財產清冊，是爰指定丙○○
    為會同開具財產清冊之人，以利監護事宜之執行。
五、依民事訴訟法第608條第1項，裁定如主文。
中    華    民    國    99    年    1     月    29    日
                   家事法庭   法  官  葉惠玲
以上正本係照原本作成。
如不服本裁定關於選定監護人及指定會同開具財產清冊之人等部
分，應於送達後十日內向本院提出抗告狀，並繳納抗告費新臺幣
1,000元；其餘關於宣告監護之部分，不得抗告。
中    華    民    國    99    年    1     月    29    日
                              書記官  謝麗首

司法院資訊處製作；財團法人民間司法改革基金會備份。
